【裁判字號】    91,交易,101
【裁判日期】    920408
【裁判案由】    過失致死
【裁判全文】
臺灣花蓮地方法院刑事判決                        九十一年度交易字第一一號
    公  訴  人  臺灣花蓮地方法院檢察署檢察官
    被      告  乙○○
右列被告因過失致死案件，經檢察官提起公訴（九十一年度偵字第一五○八號）及移
    主  文
乙○○因過失致人於死，處有期徒刑伍月，如易科罰金，以參佰元折算壹日。
    事  實
一、乙○○未領有機車駕駛執照，且於飲酒後尚未達不能安全駕駛動力交通工具之程
    度，於民國九十年七月二十八日十七時許，駕駛已註銷牌照之000－0000
    號重機車，搭載其胞兄楊國民，沿花蓮縣瑞穗鄉鄉○○村由西往東方
    向行駛，行經該路鶴岡東支七號電桿前未劃標線道路之彎道時，本應注意在未劃
    標線道路應靠右行駛，而依當時天氣晴、日間自然光線充足、路面乾燥、無缺陷
    、無障礙物、視距良好等又無不能注意之情事，竟疏於注意靠右行駛，適有林娘
    安騎乘車號ＨＦＸ－五九三號重機車搭載其妻丙○○由對向駛來，亦疏未注意靠
    右行駛，二車遂不慎在路中央相撞，致林娘安、丙○○人車到地後，林娘安於翌
    日十四時因顱內出血死亡，丙○○則因此受傷（因其告訴已逾告訴期間，業經檢
    察官為不起訴處分）。乙○○肇事後，委由楊國民報警，於花蓮縣警察局鳳林分
    局瑞穗分駐所林賢源警員到場處理而尚不知肇事者係何人前，向有偵查機關權限
    之警員自首，承認其為肇事人而接受裁判，並於其血液中測得酒精濃度為五七．
    八四ＭＧ／ＤＬ（換算為呼氣中酒精濃度為○．二八ＭＧ／Ｌ）。
二、案經臺灣花蓮地方法院檢察署檢察官據報相驗自動檢舉偵查起訴及移送併案審理
    。
    理  由
一、訊據被告乙○○對於右揭時間、地點因無照駕駛且駕車不慎而肇事之事實已坦承
    不諱，然矢口否認有酒後駕車之情事，辯稱伊案發當日均無飲酒，係案發前日晚
    間飲酒至凌晨一時許云云。經查，本件被告除已自白其駕車時未注意靠右行駛而
    有疏失外，並據證人楊國民、丙○○於警訊中證述屬實，另經證人即花蓮縣警察
    局鳳林分局瑞穗分駐所警員甲○○就其處理車禍之經過等詳情到庭證述明確，復
    有道路交通事故調查報告表一份、現場照片十六幀、花蓮縣警察局舉發違反道路
    交通管理事件通知單影本二份附卷足稽。被告雖否認有酒後駕車之事實，然被告
    駕車肇事後，亦因受傷送醫，經檢驗其血液中酒精濃度為五七．八四ＭＧ／ＤＬ
    ，經換算為呼氣中酒精濃度為○．二八ＭＧ／Ｌ，此有特殊檢驗檢驗報告一份在
    卷可稽，被告雖辯稱係前一天飲酒至凌晨一時許，且當天自上午七點至下午五時
    許，均在西瓜園工作等語，惟若被告所辯屬實，其身體內之酒精經過十六小時後
    ，應已隨工作之排汗或正常排尿而蒸發或代謝完畢，然卻能自血液中測得上開酒
    精濃度，且該濃度數值非低，顯見被告辯稱當日未飲酒云云，應屬卸責之詞，不
    足採信。而被害人林娘安確係因本件車禍因顱內出血，傷重不治死亡，亦經檢察
    官督同檢驗員到場相驗屬實，製有驗斷書、相驗屍體證明書、勘驗筆錄各一份及
    相驗照片四幀在卷可稽。
二、按汽車除行駛於單行道或指定行駛於左側車道外，在未劃標線之道路，應靠右行
    駛，道路交通安全規則第九十五條前段定有明文。被告駕車自應注意上開規定，
    且依道路交通事故調查報告表之記載及現場照片所示，當時天候晴、日間自然光
    線充足、路面乾燥、無缺陷、無障礙物、視距良好，又無不能注意之情事，被告
    竟疏未注意上開規定，以致兩車相撞，使被害人身亡，衡情顯有過失。本件車禍
    經送臺灣省花東區車輛行車事故鑑定委員會（下簡稱初議鑑定委員會）、臺灣省
    車輛行車事故覆議鑑定委員會鑑定（下簡稱覆議鑑定委員會），亦同此認定，此
    有該鑑定委員會九十年九月十八日花鑑字第九○○四五九號函及所附鑑定意見書
    、覆議鑑定委員會九十二年三月三日府覆議字第九二一○○六四號函各一份在卷
    可參。雖被害人林娘安駕車時亦未注意靠右行駛，亦有過失，但未能因此免除被
    告之罪責，附此敘明。而被害人確因本件車禍死亡，已詳如前述，則被告之過失
    犯行與被害人之死亡間，顯有相當因果關係。本件事證明確，被告犯行洵堪認定
    ，應予依法論科。
三、核被告所為，係犯刑法第二百七十六條第一項之過失致人於死罪。經查，被告酒
    後且未領有重機車駕駛執照（雖被告領有自用小客車駕照，然依規定仍不能駕駛
    重機車）而駕車肇事，致人死亡，應依道路交通管理處罰條例第八十六條第一項
    規定，加重其刑。經質諸證人林賢源於偵查中證稱被告於伊知悉肇事者前坦承肇
    事，堪認被告符合刑法第六十二條對於未發覺之罪自首而受裁判之規定，故應予
    減輕其刑。爰審酌被告未注意駕車之安全並遵守交通規則，致被害人身亡，至今
    尚未與被害人家屬達成和解，及犯後大致坦承過失、態度尚可，及被害人駕車亦
    有疏失等一切情狀，量處如主文所示之刑，以示懲儆，並諭知易科罰金之折算標
    準。
四、檢察官函請併案審理部分與本件之事實同一，本院自得併予審究，附此敘明。
據上論斷，應依刑事訴訟法第二百九十九條第一項前段，刑法第二百七十六條第一項
、第六十二條前段、第四十一條第一項前段，道路交通管理處罰條例第八十六條第一
項，罰金罰鍰提高標準條例第一條前段、第二條，判決如主文。
本案經檢察官李子春到庭執行職務。
中      華      民      國    九十二    年      四      月      八      日
                              臺灣花蓮地方法院刑事庭
                                  法  官  鄭  培  麗
右正本證明與原本無異。
如對本判決不服，應於送達後十日內，向本院提出上訴狀。（應抄附繕本）告訴人或
被害人如對於本判決不服者，應具備理由請求檢察官上訴，其上訴期間之計算係以檢
察官收受判決正本之日期為準。
          法院書記官
中      華      民      國    九十二    年      四      月      九      日
附錄本判決論罪之法律條文：
刑法第二百七十六條第一項：
因過失致人於死者，處二年以下有期徒刑、拘役或二千元以下罰金。
道路交通管理處罰條例第八十六條第一項：
汽車駕駛人，無駕駛執照駕車、酒醉駕車、吸食毒品或迷幻藥駕車、行駛人行道或行
經行人穿越道，不依規定讓行人優先通行，因而致人受傷或死亡，依法應負刑事責任
者，加重其刑至二分之一。


司法院資訊處製作；財團法人民間司法改革基金會備份。
